【裁判字號】    88,上訴緝,1758
【裁判日期】    890331
【裁判案由】    毒品危害防制條例
【裁判全文】
臺灣高等法院臺中分院刑事判決              八十八年度上訴緝字第一七五八號
    上  訴  人  臺灣臺中地方法院檢察署檢察官
    上  訴  人
    即  被  告  乙○○
右上訴人因被告違反毒品危害防制條例案件，不服臺灣臺中地方法院八十六年度訴字
第三三三九號中華民國八十七年四月二十四日第一審判決（起訴案號：臺灣臺中地方
法院檢察署八十六年度偵字第一○九二七號），提起上訴，本院判決如左：
    主      文
原判決撤銷。
乙○○連續施用第二級毒品，免刑；又持有第一級毒品，累犯，處有期徒刑月，如
易罰金，以佰元折算壹日，扣案之海洛因壹包（淨重零點零肆公克、包裝重零點貳
公克）沒收銷燬之。被訴未經許可無故持有可發射子彈具有殺傷力之槍枝部分無罪
。
    事      實
一、乙○○於民國八十二年間因煙毒及麻醉藥品管理條例案件，經本院分別判處有期
    徒刑二年、七月，應執行有期徒刑二年五月確定，於八十四年二月二十日假釋出
    獄，至八十五年五月二十三日假釋期滿執行完畢；嗣於八十六年間又因麻醉藥品
    管理條例案件，於八十六年三月二十日經臺灣臺中地方法院判處有期徒刑八月，
    於同年四月九日確定，並於八十六年十二月二十二日執行完畢。竟復基於概括之
    犯意，自八十六年四月初起至同年五月十三日止，在南投縣草屯鎮不詳名稱之汽
    車旅館及台中市不詳地點之事上等處，連續施用第二級毒品甲基安非他命多次。
    又自不詳時間起，在其前住之台中市○區○○○路二○二號，持有第一級毒品海
    洛因一包（淨重○‧○四公克、包裝重○‧二三公克）。經警於八十六年五月十
    八日晚上九時許在其前開住處查獲，並扣案上述之海洛因一包及仿半自動手槍製
    造之玩具手槍一支、針筒二支、吸食器一支、藥鏟一支。
二、案經台中市警察局霧分局報請臺灣臺中地方法院檢察署檢察官偵查起訴，嗣施
    用第二級毒品部分經裁定送觀察勒戒後，已無繼續施用毒品傾向。
    理      由
一、有罪部分：
  (一)右揭施用第二級毒品甲基安非他命之事實，迭據上訴人即被告乙○○於原審及本
    院訊問時供明甚詳，復有台中縣衛生局出具之驗尿水報告書（檢體編號：000
    0000）附卷可稽。又在被告上開住處扣得之白粉一包送驗結果確係海洛因，
    淨重○‧○四公克、包裝重○‧二三公克乙節，亦有法務部調查局八十六年七月
    四日陸字第八六二三八一四八號（電腦條碼：000000000號鑑定通知
    書在卷足憑。雖被告否認該包海洛因係其所有，或辯稱是一名綽號叫「阿川」者
    所有，並稱：「阿川來時，我人在家，上開海洛因是〝阿川〞帶來的，我有看到
    」（八十六年度偵字第一○九二七號卷第十五頁背面、第五十九頁背面、第六十
    頁正面）；或稱「是林清源所有，他帶過來的海洛因」（原審卷第二十四頁正面
    云云。惟姑不論該包海洛因是否為「阿川」或「林清源」所有，然被告既明知該
    包海洛因乃友人帶到其住處放置，竟仍將之存放在其住宅，迄至八十六年五月十
    八日晚上九時始被警搜獲，則被告具持有該包海洛因之犯意亦甚顯然。是被告此
    部分之事證均甚為明確，犯行皆堪以認定。
  (二)被告行為後，毒品危害防制條例已於八十七年五月二十日公布，自同月二十二日
    起施行，以之與行為時之肅清煙毒條例相比較之結果，以裁判時之新法即毒品危
    害防制條例之規定有利於被告，自應適用該新法。核被告所為，係犯毒品危害防
    制條例第十條第二項施用第二級毒品及同條例第十一條第一項持有第一級毒品罪
    。其持有第二級毒品之低度行為，為施用毒品之高度行為所吸收，不另論罪，又
    其先後多次施用第二級毒品行為時間緊接犯罪構成要件相同，顯係基於概括之犯
    意為之，為連續犯，應以一罪論。被告曾於八十二年間因煙毒及麻醉藥品管理條
    例案件，經本院分別判處有期徒刑二年、七月，應執行有期徒刑二年五月確定，
    並於八十四年二月二十日假釋出獄，至八十五年五月二十三日假釋期滿執行完畢
    ，有臺灣臺中地方法院檢察署刑案資料查註紀錄表及本院被告全國前案紀錄表在
    卷可稽，其於受有期徒刑之執行完畢後，五年以內再犯本件持有第一級毒品之有
    期徒刑以上之罪，就其持有第一級毒品罪部分，應依法加重其刑。而被告施用第
    二級毒品部分，於本件上訴中，被告復因基於概括之犯意，自八十七年九月間起
    至八十七年九月二十四日止，連續施用第二級毒品甲基安非他命，為警於八十七
    年九月二十六日查獲後，經臺灣臺中地方法院依修正之毒品危害防制條例規定，
    裁定送觀察、勒戒後，認無繼續施用毒品之傾向，有臺灣臺中地方法院八十七年
    度毒聲字第二一三七號刑事裁定（裁定日期八十七年九月二十七日）、臺灣臺中
    地方法院檢察署檢察官觀察勒戒處分執行處分書、臺灣臺中看守所附設勒戒所處
    所八十七年十月九日中所奕總字第三三八二號函送之證明書可考（以上均對於
    八十七年度偵字第二○八五八號卷），此部分應依法為免刑之判決。原審予以論
    科，固非無見，惟原判決未及比較適用有利於被告之修正毒品危害防制條例，且
    就被告施用第二級毒品部分未依上開修正條例規定為免刑之判決，容有可議，此
    部分公訴人（施用第二級毒品部分）及被告上訴意旨分別指摘原判決不當，為有
    理由，應由本院將原審關於此部分之判決撤銷。就被告施用第二級毒品部分為免
    刑之判決，被告持有毒品部分，則審酌被告之品行、犯罪之動機、目的、手段、
    持有之數量甚微、所生之危害及犯後態度等一切情狀，量處如主文所示之刑，並
    諭知易科罰金之折算標準。扣案海洛因一包（淨重○‧○四公克、包裝重○‧二
    三公克）係第一級毒品，併依法宣告沒收銷燬之。另扣案之針筒二支、吸食器一
    支、藥鏟一支，被告否認係為其所有，亦無證據足以證明係被告所有供施用第二
    級毒品甲基安非他命所用之物，復非違禁物，均不予宣告沒收。又公訴意旨以被
    告自八十六年三月中旬（八十六年三月二十日以後）起至同年四月初以前已施用
    甲基安非他命犯行部分，為被告乙○○所否認，且無其他積極證據證明被告於該
    期間內有公訴人所指施用第一級毒品犯行，因公訴人認此部分與前開有罪部分具
    連續犯之裁判上一罪關係，故不另為無罪之諭知，附此明。
二、無罪部分：
  (一)公訴意旨略以：被告乙○○非法持有具殺傷力之仿半自動手槍製造之玩具手槍一
    支，經警於八十六年五月十八日晚上九時許，在台中市○區○○○路二○二號被
    告住處查獲，認被告另犯修正前槍砲彈藥刀械管制條例第十條第三項罪嫌。
  (二)公訴意旨認被告犯有前開之罪，係以內政部警政署刑事警察局鑑驗通知書及所附
    之槍枝殺傷力鑑驗說明為據。然查，前述內政部刑事警察局八十六年五月二十七
    日刑鑑字第三四七○九號鑑驗通知書鑑方法欄記載：「性能檢驗法」，鑑驗情形
    」欄記載：「送鑑四五改造四五手槍壹枝（槍枝管制編號0000000000
    ），認係仿半自動手槍製造之玩具手槍，槍管材質為塑膠且以金屬襯管加強，惟
    彈室部份仍為塑膠材質，以打擊底火（藥）引爆子彈內火藥為發射動力，機械性
    能良好，至於是否具殺傷力，請卓參隨附之〝槍枝殺傷力鑑驗說明〞」。而依該
    鑑驗通知書隨時之「槍枝殺傷力鑑驗說明」三槍枝殺傷力說明記載：「(一)送驗槍
    枝係以擊發底火（藥）引爆子彈內火藥為發射動力，依本局對同型同材質之槍枝
    實驗結果，倘裝填子彈適當（即裝填底火、適量火藥及金屬彈丸等使成為適合送
    鑑槍枝擊發，構造完整之子彈），則其最具威力之發射動能，均可達２○焦耳／
    平方公分以上，足以穿入人體皮肉層。(二)槍枝材質部份如為塑膠，則於發射前述
    子彈時，因子彈之爆炸高壓，可能造成爆裂；雖其彈頭仍可射出，且其發射動能
    ，均可達２○焦耳／平方公分以上，均認具殺傷力；惟其爆裂所造成之碎片，極
    易傷及持槍者。基於土造槍彈具不穩定性，本局經案實驗如上，不再個案測試。
    (三)依據警政署八十年元月二十二日召開研訂槍砲彈藥刀械管制條例〝殺傷力〞標
    準會議法界提議，上述送鑑槍枝是否具殺傷力，鑑定單位不予認定，謹提供上述
    實驗數據或結果，供司法機關偵審之參考」等語（附於八十六年度偵字第一○九
    二七號卷第六九、七○頁）。則扣案槍枝既僅經由「性能檢驗性」鑑驗其機械性
    能，而未經予實際測試，尚難以鑑驗單位對同型式同材質槍枝之經案實驗，惟認
    本件扣案槍枝亦具殺傷力。此外，復無其他積極證據足以證明被告乙○○有何持
    有具殺傷力之槍枝情事，被告此部分之犯罪即屬不能證明。
  (三)原審疏未詳查，判處被告此部分罪刑，尚有欠洽，公訴人及被告上訴意旨雖未指
    摘及此，然原判決既有如上欠當，仍應由本院將原審關於此部分之判決撤銷，並
    為被告無罪之諭知。
據上論斷，應依刑事訴訟法第三百六十九條第一項前段、第三百六十四條、第三百零
一條第一項、第二百九十九條第一項（前段、後段）毒品危害防制條例第十條第二項
、第十一條第一項、第二十條第二項、第三十五條第三款、第十八條第一項前段，刑
法第十一條前段、第二條第一項前段、第四十七條、第四十一條、第五十六條，判決
如主文。
本案經檢察官甲○○到庭執行職務。
中      華      民      國     八十九     年      三      月   三十一   日
                                   臺灣高等法院臺中分院刑事第五庭
                                         審判長法  官  吳  火  川
                                               法  官  朱      樑
                                               法  官  胡  國  棟
右正本證明與原本無異。
不得上訴。
                                               書記官  吳  麗  慧
中      華      民      國     八十九     年      四      月    五      日
                                                                        Ｄ


司法院資訊處製作；財團法人民間司法改革基金會備份。
